【裁判字號】    91,訴,1313
【裁判日期】    920922
【裁判案由】    偽造貨幣
【裁判全文】
臺灣臺北地方法院刑事判決                        九十一年度訴字第一三一三號
    公  訴  人  臺灣臺北地方法院檢察署檢察官
    被      告  丙○○  男  二.
    選任辯護人  李振燦律師
                陳志誠律師
右列被告因偽造貨幣案件，經檢察官提起公訴（九十年度偵字第二四一九四號），本
院判決如左：
    主  文
丙○○共同連續意圖供行使之用，而偽造幣券，處有期徒刑柒年。
扣案偽造之新版面額新台幣壹仟元之通用紙幣張捌拾貳張、新版面額新台幣伍佰元之
通用紙幣肆拾張、奇昱牌七三七ＧＬＸ型燙金機壹台及燙金箔紙捌張均沒收之。
    事  實
一、丙○○與綽號「小耀」之真實年籍不詳之成年男子間共同基於意圖供行使之用而
    偽造中華民國國幣即新台幣之概括犯意，自民國九十年六月中旬間某日起至九十
    年九月六日止，在其位於台北市中山區○○○路○段六十六號六樓之二十之租處
    內，由綽號「小耀」之人提供其所有之奇昱牌七三七ＧＬＸ型燙金機一台及燙金
    箔紙等物品，另由丙○○使用上開燙金機及燙金箔紙於偽造之新版面額新台幣（
    下同）一千元及五百元之通用紙幣上多次製作防偽線而偽造之，迄於九十年九月
    九日十五時二十分許，因房東甲○前往上址欲處理系爭房屋事宜，而於屋內發現
    偽造之新版面額一千元之通用紙幣八十二張、偽造之新版面額五百元之通用紙幣
    四十張、綽號「小耀」之人所有之供犯罪所用之奇昱牌七三七ＧＬＸ型燙金機一
    台及燙金箔紙八張，乃報警處理，迄於九十年九月十日零時三十分許，適丙○○
    至該址整理物品之際，為警據報前往而當場查獲，始得悉上情。
二、案經台北市政府警察局中山分局報請台灣台北地方法院檢察署檢察官偵查起訴。
    理  由
一、訊據被告丙○○固不否認於前揭時地為警查獲上開扣案物品等事實，然矢口否認
    有何公訴意旨所稱之偽造幣券犯行，辯稱：上開器具係由綽號「小耀」之人擺放
    在上址，並非其所有之物，而扣案之燙金箔紙上之指紋，係因其整理時所留下云
    云。經查：
  （一）扣案之新版新台幣一千元券八十二張及五百元券四十張，經中央銀行印製廠
        鑑定之結果，認為：該等偽鈔均以彩色雷射輸出方式（含彩色影印）仿印，
        無隱藏字及凹版印紋凸起來效果；紙質與真鈔不同，部分水印以彩色雷射輸
        出方式（含彩色影印）仿製；安全線以燙印紫色箔膜（含面額數字）方式仿
        鈔券正面五段裸露部分，無折光變色反應；正面左下角之面額數字，無折光
        變色效果，均屬偽造，此有中央銀行發行局九十年十月二十五日（九０）台
        央發字第０三００五四０三三號函在卷可稽，足見上開通用紙幣均屬偽造無
        訛。又扣案之偽造之新版面額五百元之通用紙幣，其五格燙金防偽線邊緣型
        態及其上所壓印之「５００」字跡相對位置、順序、特徵與扣案之燙金箔紙
        上壓印空格型態及所打印之「５００」字跡相對位置、順序、特徵等相吻合
        ，認係源自同一模組所打印造成，亦有內政部警政署刑事警察局九十二年八
        月二十七日刑鑑字第０九二０一０三四０三號鑑驗通知書附卷可參，足見扣
        案之燙金箔紙確屬印製扣案偽鈔上防偽線所用之物。另扣案之機具係奇昱牌
        七三七ＧＬＸ型燙金機，其主要功能為燙金所用，可產生類似鈔票上防偽線
        之印格，業經證人即奇昱機械工業股份有限公司人員陳萬壹於本院九十二年
        六月十日調查中證述在卷，並有其所提出之機械型錄一份附卷可參；又證人
        即現場處理員警丁○○及現場採證員警戊○○分別於本院九十二年三月六日
        及九十二年四月三日調查中均證稱：扣案之燙金箔紙於查獲時係安裝於扣案
        之機具等語，參諸卷附之由證人丁○○於查獲時所拍攝之照片，足見扣案之
        奇昱牌七三七ＧＬＸ型燙金機一台亦屬印製扣案偽鈔上防偽線所用之物。
  （二）又扣案之燙金箔紙上所採得之指紋，經送內政部警政署刑事警察局鑑定之結
        果，其中有部分指紋與被告丙○○之指紋相符，此有該局九十一年十一月二
        十九日（九十）刑紋字第二０八六九六號鑑驗通知書附卷可稽；而被告丙○
        ○雖辯稱上開指紋係因其將燙金箔紙整理成綑所留下云云，然依卷附之刑案
        現場照片上所顯示之被告丙○○所有之指紋位置觀之，其上指紋均係位於燙
        金箔紙上壓印空格旁，顯非單純整理所留存之指紋。又被告丙○○於九十一
        年五月七日偵查中供稱：「（問：『小耀』真名何人知悉？）『小耀』有在
        手臂刺青，可能姓黃，未到警局作筆錄。」等語，雖與證人甲○於本院九十
        二年二月十九日調查中所證稱：「（問：另外的兩個男生，是否你知道他們
        的名字？）不知道，只有看到有壹個人身上有刺青，另外有壹個面貌很清秀
        的人，我問他，他告訴我說他姓黃。」等語相符；然證人甲○於同日調查中
        亦證稱：「（問：被告何時搬走的？）他何時搬走，我不知道，但是後來有
        兩個男人在裡面，因為後來他房租沒有繳，我去敲門時才知道有兩個男人住
        在裡面。」、「（問：你如何跟住在屋內兩個男人講？）我說你們為什麼住
        在裡面，他說是被告讓給他們住，房租找被告要。」、「（問：他們有無說
        被告已經搬走了？）他們沒有講。」等語，徵諸被告丙○○係於其所稱搬離
        日期後近二個月因前往上址整理物品而為警查獲等情，足見被告丙○○所稱
        其自九十年七月二日後即未使用系爭房屋乙節，顯不足採信。
  （三）另被告丙○○所稱綽號「小耀」之人係因其友人乙○○之同意而居住上址乙
        情，核與證人乙○○於九十年十二月二十五日偵查中所稱：「（問：『小耀
        』是誰？）沒聽過，不知道這個人。」等語並不相符，參以被告丙○○自承
        綽號「小耀」之人係於其使用上開處所之期間內入住等情，是綽號「小耀」
        之人顯非因證人乙○○之同意而居住上址，而係經由被告丙○○之同意而使
        用上開處所。又被告丙○○供稱上開燙金機係由綽號「小耀」之人於其所使
        用系爭房屋期間內所擺放，且於擺放之際並未曾看到偽鈔等語，然本件扣案
        之偽造之新版面額一千元之通用紙幣八十二張及新版面額五百元之通用紙幣
        四十張係於九十年九月九日所查獲，參以被告丙○○於警訊中供稱：其係於
        九十年九月六日在上開處所內最後一次見到綽號「小耀」之人等語，足認扣
        案之上開偽造之幣券應係於九十年六月中旬某日起至九十年九月六日間所製
        作。又前開燙金機及燙金箔紙係供印製扣案偽鈔上防偽線所用之物，已如前
        述，而綽號「小耀」之人係因被告丙○○同意而使用上開處所，參諸扣案之
        燙金箔紙上確係留存被告丙○○之指紋等情，是被告丙○○與綽號「小耀」
        之人間就上開偽造幣券之犯行，自難謂無犯意聯絡及行為分擔。是被告丙○
        ○上開所辯，均屬事後卸責之詞，不足採信。
    綜上所述，本件事證明確，被告犯行洵堪認定，應予依法論科。
二、按妨害國幣懲治條例所稱國幣，係指中華民國境內，由中央政府或其授權機構所
    發行之紙幣或硬幣，妨害國幣懲治條例第一條第一項定有明文。次按，中央銀行
    依中央銀行法第十三條第一項規定發行中華民國貨幣；又中華民國貨幣為新台幣
    ；又新台幣不得偽造、變造、故意毀損，亦不得仿造或販賣、公開陳列其仿造品
    ，其硬幣並不得意圖營利予以銷毀，違者，依妨害國幣及其他有關規則處罰，中
    央銀行發行新台幣辦法第一條、第二條及第五條第一項亦分別定有明文。是新台
    幣既屬由中央政府之授權機構中央銀行所發行之中華民國貨幣，自為妨害國幣懲
    治條例所稱之國幣。核被告丙○○所為，係犯妨害國幣懲治條例第三條第一項之
    偽造幣券罪。公訴意旨認被告丙○○所為僅係犯刑法第一百九十五條第一項之偽
    造貨幣罪，尚有未洽，然檢察官於本院審理時就此部分行為應適用之法條當庭更
    正為妨害國幣懲治條例第三條第一項之偽造幣券罪，本院自得加以審究。又被告
    丙○○與綽號「小耀」之人間就上開偽造幣券之犯行，有犯意之聯絡及行為之分
    擔，為共同正犯。公訴意旨未論以共同正犯，亦有未洽。又其先後多次偽造幣券
    犯行，時間緊接，方法相同，觸犯構成要件相同之罪名，顯係基於概括犯意而為
    之，應依連續犯之規定論以一罪，除就法定刑為無期徒刑部分，依法不得加重外
    ，並依法加重其刑。爰審酌被告丙○○未曾受有期徒刑以上刑之宣告，此有台灣
    高等法院被告全國前案紀錄表在卷可稽，然其利用器械偽造通用之紙幣，影響金
    融交易秩序，復於犯後猶狡詞卸責，及其品行、犯罪動機、目的、手段、智識程
    度、所得利益及犯罪所生之危害等一切情狀，量處如主文第一項所示之刑。
三、扣案之偽造之新版面額一千元之通用紙幣八十二張及新版面額五百元之通用紙幣
    四十張，均屬偽造之幣券，不問屬於犯人與否，均應依妨害國幣懲治條例第六條
    規之規定宣告沒收之；又扣案之奇昱牌七三七ＧＬＸ型燙金機一台及燙金箔紙八
    張，係供犯罪所用之物，且屬綽號「小耀」之人所有，業據被告丙○○供明在卷
    ，爰依刑法第三十八條第一項第二款之規定宣告沒收之。
據上論斷應依刑事訴訟法第二百九十九條第一項前段，妨害國幣懲治條例第三條第一
項、第六條，刑法第十一條前段、第二十八條、第五十六條、第三十八條第一項第二
款，罰金罰鍰提高標準條例第一條前段，判決如主文。
本案經檢察官呂建興到庭執行職務。
中    華    民    國      九十二      年      九      月      二十二    日
                                      臺灣臺北地方法院刑事第十五庭
                                          法  官  黃  雅  君
右正本證明與原本無異。
如不服本判決，應於判決送達後十日內向本院提出上訴狀。
                                          書記官  黃  炎  煌
中    華    民    國      九十二      年      九      月      二十三    日
附錄本案論罪科刑法條：
妨害國幣懲治條例第三條
 (偽造與變造幣券罪)
意圖供行使之用，而偽造、變造幣券者，處無期徒刑或五年以上有期徒刑
，得併科五千元以下罰金。
犯前項之罪，因而擾亂金融，情節重大者，處死刑。
第一項之未遂犯罰之。


司法院資訊處製作；財團法人民間司法改革基金會備份。
